臺灣高雄少年及家事法院民事裁定　　　　 110年度亡字第51號 
聲　請　人　彭○○　

失　蹤　人　彭○○　　無
上列聲請人聲請宣告彭○○死亡事件，本院裁定如下：
    主  文
准對失蹤人甲○○（男，昭和二十年*月*日生，無身分證統一編
號，失蹤前最後住所：旗山郡番地*****三十四）為宣告死亡之
公示催告。
該失蹤人應於本公示催告經公告揭示之翌日起陸個月內，向本院
陳報其生存，如不陳報，本院將宣告其為死亡。
無論何人，凡知該失蹤人之生死者，均應於上開時日以前，將其
所知之事實，陳報本院。    
    理  由
一、聲請意旨略以：伊為失蹤人甲○○之弟弟，然伊從未見過失
    蹤人，僅聽聞父親說失蹤人在2、3歲時即死亡，且經調閱失
    蹤人之戶籍資料，僅查得其於日據時代之戶籍，然未有其死
    亡除戶之記載，亦查無其於光復後迄今之戶籍資料及有無死
    亡除戶之登載，顯見失蹤人失蹤迄今已逾74年。因失蹤人是
    否生存，涉及聲請人之父所遺遺產之分割繼承，爰依法聲請
    對失蹤人甲○○為死亡宣告等語。
二、按修正之民法總則第8條之規定，於民法總則施行後修正前
    失蹤者，亦適用之，但於民法總則修正前，其情形已合於修
    正前民法總則第8條之規定者，不在此限，民法總則施行法
    第3條第3項定有明文。次按，失蹤人失蹤滿10年後，法院得
    因利害關係人之聲請，為死亡之宣告，71年1月4日公布、72
    年1月1日施行前之民法總則第8條第1項定有明文。又法院准
    許宣告死亡之聲請者，應公示催告；公示催告，應記載下列
    各款事項：一、失蹤人應於期間內陳報其生存，如不陳報，
    即應受死亡之宣告。二、凡知失蹤人之生死者，應於期間內
    將其所知陳報法院；前項公示催告，準用第130條第3項至第
    5項之規定。但失蹤人滿百歲者，其陳報期間，得定為自揭
    示之日起2個月以上。前項公告應揭示於法院公告處、資訊
    網路及其他適當處所；法院認為必要時，並得命登載於公報
    或新聞紙，或用其他方法公告之；第1項報明期間，自前項
    揭示之日起，應有6個月以上。家事事件法第156條、第130
    條第4項、第5項亦有規定。
三、經查，聲請人前揭主張之事實，業據其提出親屬系統表、高
    雄市美濃戶政事務所函覆、失蹤人於日據時代戶籍資料等件
    為證，並經證人即聲請人之姊陳○○到庭證稱：失蹤人是我
    哥哥，但我沒有看過他，當時我還沒出生，那是我爸爸跟我
    講的，2個哥哥走了，當時住在深山裡生病，沒有辦法坐車
    去看醫生，只能走路去看醫生，失蹤人約在2、3歲時就過世
    了。因當時我們住在新竹寶山深山裡，交通不便，所以沒有
    去辦除戶，我沒有向其他人問過是否有這件事，就是聽我爸
    爸說的。我們後來搬來高雄六龜，我也不曉得當時遷戶籍為
    何沒有辦除戶，我也沒有問爸爸，就是聽我爸爸這樣講，我
    沒有再詳細問他等語明確（參本院卷第101頁至第103頁訊問
    筆錄）。又失蹤人甲○○無身分證統一編號，無法查悉其財
    產及所得資料，此有財政部高雄國稅局、財政部財政資訊中
    心函文在卷可佐（參本院卷第65頁、第67頁、第89頁），再
    本院依職權調取失蹤人之殯葬設施使用資料、入出境資料、
    健保及就醫資料、勞保投保資料、在監在押紀錄、失蹤報案
    紀錄及協尋結果等，俱查無失蹤人之行蹤，此有高雄市殯葬
    管理處函文、入出境資訊連結作業查詢結果、外交部領事事
    務局函文、衛生福利部中央健康保險署函文、勞動部勞工保
    險局函文、臺灣高等法院被告前案紀錄表暨入出監簡列表、
    高雄市政府警察局函文等件附卷可參(參本院卷第53頁至第
    86頁)。另觀諸失蹤人甲○○於日據時代之戶籍資料(參本院
    卷第21頁），記載失蹤人出生於昭和20年5月3日，並無登載
    其死亡或除戶之相關記事，又本院依職權向戶政事務所調閱
    失蹤人歷次之遷徙資料、戶籍資料，查無其光復後之設籍及
    除戶資料，此有高雄市美濃戶政事務所函文附卷可憑(參本
    院卷第87頁)。而衡以國民政府於34年10月25日臺灣光復後
    ，曾於35年4月間實施戶口清查，嗣於35年10月1日辦理初次
    設籍登記，失蹤人於臺灣光復後未辦理初設戶籍登記之原因
    ，不外乎失蹤、死亡等因素所致，此為公眾週知之事實。從
    而，依卷內事證雖無法直接認定失蹤人死亡之事實，惟可認
    其至遲於35年10月1日即已失蹤，迄今生死不明已逾74年，
    爰依法為公示催告，並裁定如主文所示。
中    華    民    國   110    年    9     月    22    日
                  家事第三庭  法  官  呂佩珊
以上正本係照原本作成。
如對本裁定抗告須於裁定送達後10日內向本院提出抗告狀，並繳
納裁判費新台幣1,000元。
中    華    民    國   110    年    9     月    22    日
                              書記官  王鵬勝